【裁判字號】    91,交聲,1644
【裁判日期】    920129
【裁判案由】    違反道路交通管理處罰條例聲明異議
【裁判全文】
臺灣臺北地方法院交通事件裁定                  九十一年度交聲字第一六四四號
    異議人即
    受處分人  甲○○  女  民國.
右列受處分人因違反道路交通管理處罰條例案件，對於台北市交通事件裁決所中華民
國九十一年十一月八日所為之處分（原處分案號：北市裁三字第駕裁二二－ＡＢＹ一
五一九五０號），聲明異議，本院裁定如左：
    主      文
異議駁回。
    理      由
一、按道路交通管理處罰條例所稱之汽車，依該條例第三條第八款規定，包括機器腳
    踏車在內，而汽車駕駛人，行經有燈光號誌管制之交岔路口闖紅燈者，處新台幣
    （以下同）一千八百元以上五千四百元以下罰鍰，道路交通管理處罰條例第五十
    三條定有明文；再汽車駕駛人駕駛汽車有違反道路交通管理處罰條例之行為，經
    交通勤務警察制止時，拒絕停車接受稽查而逃逸者，處三千元以上六千元以下罰
    鍰，同條例第六十條第一項亦定有明文，且汽車駕駛人駕駛汽車違反道路交通管
    理處罰條例第五十三條、第六十條第一項規定者，除應依該條所規定之罰鍰處罰
    外，並應分別予記違規點數三點（違反第五十三條部分）、一點（違反第六十條
    第一項部分），道路交通管理處罰條例第六十三條第一項第一款、第三款亦定有
    明文。再行為人如係騎乘機車闖紅燈行駛，又經交通勤務警察制止時，拒絕停車
    接受稽查而逃逸，嗣為警逕行舉發，而在舉發通知單上所載之應到案日期前聽候
    裁決，經主管機關調查後仍認定其有上開違規行為者，依違反道路交通管理事件
    統一裁罰標準及處理細則（於民國九十一年九月一日後該細則名稱已修正為違反
    道路交通管理事件統一裁罰基準及處理細則，以下稱處理細則）第四十四條第一
    項及違反道路交通管理事件統一裁罰標準表（於九十一年九月一日後，其名稱已
    修正為違反道路交通管理事件統一裁罰基準表，以下稱基準表）之規定，需對該
    行為人各處以一千八百元（闖紅燈）、三千元（不服稽查逃逸）之罰鍰，並分別
    記違規點數三點、一點。而逕行舉發違反道路交通管理事件，經汽車所有人依通
    知單之應到案日期前到案，並告知違規駕駛人姓名、身分證統一編號及住址者，
    處罰機關應即另行通知違規駕駛人到案依法處理；逾應到案日期，處罰機關應依
    道路交通管理處罰條例第八十五條第三項規定處罰該汽車所有人，違反道路交通
    管理事件統一裁罰標準及處理細則第二十四條亦定有明文，易言之，如汽機車駕
    駛人在道路上處紅燈行駛，為警當場攔停者，處罰機關固應對該汽機車之駕駛人
    為處罰，惟若舉發機關並非當場對該部汽機車攔停，而係依道路交通管理處罰條
    例第七條之二第一項第一款、第四款「汽車駕駛人之行為有左列情形之一，當場
    不能或不宜攔截掣單舉發者，得對汽車所有人逕行舉發之：一、闖紅燈或平交道
    。．．．四、不服從指揮稽查而逃逸者。」規定逕行舉發者，此際舉發機關只能
    依同條項第二款規定對汽機車所有人為掣單舉發，而如經舉發之汽機車所有人在
    舉發通知單上所載之應到案日期前到案，並告知處罰機關該名闖紅燈行駛及不服
    稽查逃逸之汽機車違規駕駛人姓名、身分證統一編號及住址者，處罰機關應即依
    前開細則第二十四條規定處罰該名違規駕駛人，而如汽車所有人未於應到案日期
    前到案或雖於應到案日期前到案，而未告知處罰機關實際之違規駕駛人者，處罰
    機關仍應依道路交通管理處罰條例第八十五條第三項「本條例關於車輛駕駛人之
    處罰，如應歸責於車輛所有人者，處罰車輛所有人。」規定，對車輛所有人加以
    處罰。
二、本件受處分人即異議人甲○○所有之車號ＲＺＨ－六三六號輕型機車於九十一年
    八月二十八日上午十一時三十五分許，沿台北市○○區○○街由東往西方向行駛
    ，途經萬盛街與羅斯福路設有燈光號誌管制之交岔路口，竟闖紅燈右轉往羅斯福
    路行駛，適為在該路口執勤之台北市政府警察局文山第二分局萬盛派出所（以下
    稱文山二分局）員警姜冠羽發現，經員警姜冠羽鳴笛指揮受處分人所有該部機車
    停車接受檢查，詎騎乘受處分人所有該部車號機車之人竟拒絕停車接受稽查而逃
    逸，嗣姜冠羽警員記下該部機車之車牌號碼、廠牌、顏色等資料，而以受處分人
    所有該部車號機車有違反前揭道路交通管理處罰條例第五十三條、第六十條第一
    項規定之行為掣單舉發，嗣將舉發單送達於受處分人後，受處分人雖於應到案日
    期前向原處分機關提出申訴，惟未向原處分機關告知該部機車為警舉發當時之駕
    駛人確實姓名及年籍，經原處分機關請舉發單位即文山二分局調查結果，仍認受
    處分人所有該部機車確有前述違規行為，原處分機關乃依道路交通管理處罰條例
    第三條第八款、第五十三條、第六十條第一項、第六十三條第一項第一款、第三
    款、第八十五條第三項及處理細則第二十四條、第四十四條第一項暨基準表之規
    定，就受處分人所有該部車號機車前開闖紅燈、不服稽查逃逸之行為各裁處該部
    機車之所有人即受處分人罰鍰一千八百元、三千元，合計罰鍰四千八百元，併記
    受處分人違規點數四點。
三、訊據受處分人固不否認車號ＲＺＨ－六三六號機車為其所有，惟矢口否認有任何
    違反道路交通管理處罰條例之行為，辯稱：我根本沒有在那個時候騎機車經過那
    個路段云云云云，惟查：
    受處分人所有前開車號機車有於前述時地闖紅燈行駛暨有經交通勤務警察制止時
    ，拒絕停車接受稽查而逃逸之違規事實，業據證人即開單告發受處分人之員警姜
    冠羽於本院九十一年十二月二日調查時，以具結擔保其供述之真實性並在負擔偽
    證罪之心理處罰狀態下供稱：（問：提示舉發單，本件係你舉發？）是我舉發；
    （問：舉發情形如何？）當時我在該路口擔任定點巡邏勤務，實施定點路檢，我
    看到的是壹台機車從萬盛街闖紅燈右轉羅斯福路，這部機車經過我的面前，我就
    舉手勢及吹哨子命這部機車停車，但這部機車沒有停車，就加速離去了，我就把
    該部機車的車號記下來並且登記時間，回去我就作電腦查詢，發現車籍資料跟我
    所登記的車號、車型、車主都相符，我才開單舉發的；（問：你當時記車號的時
    候，這部機車離你有多遠？）那個地方是三車道，我站在外側車道執勤，我記車
    號的這部機車，大概是從中間的車道經過的，距離我約有三公尺到三公尺半，我
    們記車號只要有一點點模糊，我們是不會舉發的，本件我是看的很清楚後才舉發
    的（當日訊問筆錄參照），按證人姜冠羽乃為原處分機關所認定受處分人有前開
    違規行為之原證人，其並到庭在本院法官面前以言詞供述本件訴訟上之待證事實
    －即受處分人有前開違規事實，本院由其上開供述已得有受處分人確有上開違規
    行為之心證，且於本件卷存證據資料內並無任何積極證據足以證明證人姜冠羽上
    開供述係屬虛偽，亦無有足以令人顯信姜冠羽其供述為不可採之品性證據或前科
    證據存在，本院自不得僅以證人為本件開單告發受處分人之員警而全盤抹煞其在
    訴訟上所具有之原證人資格，而受處分人對前開證人之供述並無法舉出或請本院
    調查任何對其有利之證據資料，以使本院對證人所供述受處分人違規之事實產生
    任何合理之懷疑，且交通警察掣單舉發違反道路交通管理處罰條例所列之違規事
    實，本質上為行政處分，係公務員基於職務上之權力，依法就特定之具體事件所
    為之具公法上效果之單方面行政行為，基於公務員為公法上行為具有公信力之原
    則，該行政行為當可被推定為真正，其據以依法處分之事實認定亦為正確無誤，
    從而本件異議人既未能提出證據以資證明其確無違規行為，僅空言稱並未有任何
    違規行為，尚難認其辯解為可採，本件事證明確，受處分人所有前開車號機車之
    違規行為堪以認定。
四、綜上所述，受處分人所有之前開車號機車確有在前揭時地闖紅燈行駛及經交通勤
    務警察制止時，拒絕停車接受稽查而逃逸之違規行為，從而原處分機關乃依前揭
    道路交通管理處罰條例第三條第八款、第五十三條、第六十條第一項、第六十三
    條第一項第一款、第三款、第八十五條第三項及處理細則第二十四條、第四十四
    條第一項暨基準表之規定，就受處分人所有該部車號機車前開闖紅燈、不服稽查
    逃逸之行為各裁處該部機車之所有人即受處分人罰鍰一千八百元、三千元，合計
    罰鍰四千八百元，併予記違規點數四點，核無違誤，本件受處分人之異議為無理
    由，自應將其異議駁回。
據上論斷，應依道路交通案件處理辦法第十九條，裁定如主文。
中      華      民      國    九十二    年      一      月    二十九    日
                                    臺灣臺北地方法刑事第三庭
                                          法  官  葉建廷
右正本證明與原本無異。
如不服本裁定，應於裁定送達後五日內，向本院提出抗告狀。
                                          書記官  許婉如
中      華      民      國    九十二    年      一      月    二十九    日


司法院資訊處製作；財團法人民間司法改革基金會備份。
